臺灣高雄地方法院刑事判決　　　　　　　　　　　　　九十三年度重訴緝字第二號
　　公　訴　人　臺灣高雄地方法院檢察署檢察官
　　被　　　告　甲○○
右列被告因違反商業會計法等案件，經檢察官提起公訴（八十九年度偵字第二六０八
五號、九十年度偵字第三０九三號），本院判決如左：
    主  文
甲○○無罪。
    理  由
一、公訴意旨略以：被告甲○○為綜力建設有限公司（下稱綜力公司）之負責人，曾
    寶冠為長東建設有限公司（下稱長東公司）之負責人（曾寶冠業已另案判決無罪
    確定），張柏鴻為長東公司之業務執行人（張柏鴻業已另案判決無罪確定）。民
    國八十二年十二月間，被告甲○○與曾寶冠、張柏鴻三人共同經營綜力公司、長
    東公司聯合起造之「岡山美墅國社區」建築案（下稱「美墅國」建築案），朱安
    雄（業另案通緝中）並於八十四年二月間擔任「美墅國」建築案及土地融資貸款
    案之連帶保證人，連帶保證長東公司、綜力公司向慶豐商業銀行高雄分行（下稱
    慶豐高雄分行）借貸之新臺幣（下同）十一億四千五百萬元貸款債務。八十五年
    一月間，長東公司、綜力公司因「美墅國」建築案銷售業績不佳，資金短缺，無
    力正常繳納「美墅國」建築案之貸款利息，慶豐高雄分行為保障銀行債權，乃依
    據該行貸款催收作業規定於八十五年四月間查封「美墅國」建築案之土地及地上
    物，因查封擔保品之價值不足清償債務，慶豐高雄分行乃於同年五月向被告甲○
    ○及曾寶冠、張柏鴻、朱安雄、林添杰等連帶保證人求償，並查封朱安雄之房屋
    。曾寶冠、張柏鴻及被告甲○○三人為解決長東公司、綜力公司所積欠慶豐高雄
    分行貸款及合夥人朱安雄個人保證債務問題，乃與朱安雄共同基於意圖為長東、
    綜力公司、朱安雄之不法利益及損害峰安公司利益之背信犯意，雙方口頭協議將
    房屋融資貸款債務於未來房屋興建完成後，由峰安公司買受房屋承接貸款及更換
    貸款人名義為峰安金屬股份有限公司（下稱峰安公司），亦即協議由峰安公司以
    承受貸款方式買受房屋，並將之轉為峰安公司之房屋貸款，償還長東公司、綜力
    公司欠慶豐高雄分行之貸款，又曾寶冠、張柏鴻及被告甲○○除與朱安雄成立上
    開未來之實際買賣口頭協議外，復基於幫助朱安雄自峰安公司掏出侵占資金使用
    之犯意，將長東、綜力公司之印鑑章、存摺等證件資料交由朱安雄全權處理，並
    於八十六年八月一日簽署授權書同意，委託朱安雄將未售出之三百零一戶「美墅
    國」建築案之房屋移轉給峰安公司，並訂立虛偽之買賣合約書，使峰安公司可以
    支出買受房屋價款之假會計名目，使朱安雄可掏出峰安公司資金作為上開續建「
    美墅國」建築案及供作關係企業使用之資金，嗣峰安公司取得購買「美墅國」建
    築案房地之名義後，即假藉預付「美墅國」建築案之三百零一戶房地頭期款之名
    義，陸續指示公司財務處人員，填具暫借款申請單（代傳票），依序經過知情之
    朱安雄、朱安泰（業另案判決）蓋章批可後，先後於八十六年六月五日、同年六
    月十日，以預付款方式，將峰安公司屬於大眾投資之資金一億五千八百八十七萬
    二千七百七十一元、五億七千一百九十一萬元，由峰安公司萬泰銀行高雄分行等
    帳戶，匯至吳德美、朱安雄個人所有之安邦投資公司、振安公司等公司使用，並
    未匯入長東、綜力公司帳戶，而加以侵占。嗣朱安雄與吳德美二人感於峰安公司
    並無興建、出售住宅及大樓之營業項目，訂約購買「美墅國」建築案房地之行為
    於法不合，朱安雄與吳德美乃指示該公司相關人員廢棄原合約，並自八十六年六
    月二十七日起至八十六年七月十六日止將前開預付之一億五千八百八十七萬二千
    七百七十一元及五億七千一百九十一萬元款項陸續沖回。八十六年八月二十五日
    峰安公司獲經濟部核准從事興建、銷售國民住宅及大樓之營業行為前，朱安雄與
    吳德美復承前開同一侵占犯意，再度指示呂瑞得（業另案判決）假藉預付第一批
    「美墅國」建築案一百一十戶及第二批「美墅國」建築案一百八十三戶房地價金
    之名義，陸續指示公司財務處人員，填具暫借款申請單（代傳票），依序經過知
    情之朱安雄、朱安泰蓋章批可後，自八十六年七月十八日起至八十七年四月四日
    止，以預付款方式，將峰安公司屬於大眾投資之資金合計十億零二百八十六萬五
    千七百二十八元，匯至吳德美、朱安雄所經營之安鋒鋼鐵、振安鋼鐵等公司而加
    以挪用侵占。又房屋興建完成後，曾寶冠、張柏鴻及被告甲○○與朱安雄應履行
    上開口頭買賣協議，由峰安公司取得上開「美墅國」建築案之三百零一戶房地所
    有權，並同時承受抵押貸款。而峰安公司至八十七年四月止已完成「美墅國」建
    築案房地九十五戶過戶，慶豐高雄分行即於同年四月十八日辦理首批九十五戶房
    屋之代清償手續，其方式為由慶豐高雄分行統計該九十五戶房屋之原借貸金額為
    四億六千六百九十六萬元，再由峰安公司以該九十五戶房屋作為擔保品向慶豐高
    雄分行辦理四億六千六百九十六萬元之貸款，並同意慶豐高雄分行在撥款後隨即
    沖還長東公司、綜力公司貸款，以完成代清償手續。峰安公司代清償前開貸款後
    ，先後又於八十七年八月二十四日、八十七年八月二十七日各代清償四億六千五
    百三十一萬元、三億五千六百五十三萬元，前開三筆款項均係由慶豐高雄分行撥
    款至峰安公司專戶後由慶豐高雄分行內部作業直接轉帳沖還長東公司、綜力公司
    貸款，該三筆款項即係峰安公司取得「美墅國」建築案三百零一戶房地之代價，
    惟因吳德美、朱安雄夫婦於八十六年七月十八日起至八十七年四月四日止，已先
    假藉預付「美墅國」建築案第一批一百一十戶、第二批一百八十三戶房地之會計
    科目作帳挪用峰安公司資金十億零二百八十六萬五千七百二十八元，導致該公司
    會計處對前開三筆代清償款項，無法再以支付「美墅國」建築案價款之科目作帳
    ，否則將造成帳面上支出總價金高達二十二億九千一百六十六萬五千七百二十八
  元，較合約金額十一億一千五百七十三萬八千六百零八元超出甚多之不合理現象
    ，曾寶冠、張柏鴻及被告甲○○三人乃復承前開同一幫助侵占犯意，由朱安雄假
    藉長東公司、綜力公司向峰安公司借款，再以墊付長東公司、綜力公司借款名義
    ，陸續指示公司財務處人員，填具暫借款申請單（代傳票），依序經過知情之朱
    安雄、朱安泰蓋章批可後，送至該公司會計處開立支出傳票並歸檔，而認被告甲
    ○○涉犯刑法第三百三十六條第二項之業務侵占之幫助犯罪嫌。
二、按犯罪事實應依證據認定之，無證據不得認定犯罪事實，不能證明被告犯罪者，
    應諭知無罪之判決，刑事訴訟法第一百五十四條第二項、第三百零一條第一項分
    別定有明文。又事實之認定，應憑證據，如未能發現相當證據，或證據不足以證
    明，自不能以推測或擬制之方法，為裁判基礎；且認定犯罪事實所憑之證據，雖
    不以直接證據為限，間接證據亦包括在內，然無論直接證據或間接證據，其為訴
    訟上之證明，須於通常一般之人均不致有所懷疑，而得確信其為真實之程度者，
    始得據為有罪之認定，倘其證明尚未達此一程度，而有合理之懷疑存在而無從使
    事實審法院得有罪之確信時，即應由法院為諭知被告無罪之判決，最高法院四十
    年台上字第八六號、七十六年台上字第四九八六號判例意旨可資參照。公訴人無
    非以曾寶冠為長東公司之負責人，張柏鴻為長東公司業務執行人，而被告甲○○
    為綜力公司之負責人，渠三人與朱安雄對於「美墅國」建築案共同持有股份，彼
    此相知甚深，又參與公司業務，且如附表一、二所示以峰安公司向長東公司、綜
    力公司購買「美墅國」建築案房地為由而提領支出之款項，並非支付予長東公司
    、綜力公司，實際上係遭挪用至朱安雄、吳德美個人所有之安貿公司、振安公司
    等公司，挪用之資金數額甚為龐大，曾寶冠、張柏鴻及被告甲○○對於挪用資金
    之事輕易知悉，且長東公司、綜力公司與峰安公司所訂購買「美墅國」建築案三
    ０一戶房地之書面買賣契約之總價金為十一億，然峰安公司實際過戶而承擔「美
    墅國」建築案三０一戶房地之抵押貸款卻為十二億餘元，足見上開書面買賣契約
    係虛偽而供掏出峰安公司之名目，曾寶冠、張柏鴻及被告甲○○竟仍將長東公司
    、綜力公司之印鑑章、存摺等證件資料後交由朱安雄全權處理等情，為論定被告
    甲○○有幫助朱安雄侵占峰安公司資金行為之依據。被告甲○○雖於本院最後一
    次審理期日未到庭，然據其先前之陳述，其對於本身係綜力公司之負責人，曾寶
    冠係長東公司之負責人、張柏鴻係綜力公司之總經理兼長東公司之業務執行人，
    且前開「美墅國」建築案原係長東公司、綜力公司聯合起造並據以向慶豐高雄分
    行申得貸款等情，固均為坦承，然堅詞否認犯行，並辯稱：「美墅國」建築案本
    由綜力公司主導興建，為求順利向利向銀行貸款，方另成立長東公司並找被告曾
    寶冠擔任該公司掛名之董事長，而以長東公司、綜力公司聯合起造「美墅國」建
    築案名義向慶豐高雄分行貸款，其中隱名合夥人朱安雄就該建築案投資五千六百
    萬元（占「美墅國」建築案募集自有資金總額之百分之三十五，與其他隱名合夥
    人之投資額共計占募集自有資金總額之百分之六十），八十四年十月間該貸款案
    其中一位連帶保證人林添杰生意失敗潛逃國外，因應慶豐高雄分行之要求，而由
    朱安雄八十四年十一月間起取代林添杰擔任上開貸款案之連帶保證人，嗣因八十
    五年一月間周轉失靈，欠繳貸款利息，慶豐高雄分行停止續撥貸款並假扣押「美
    墅國」建築案房地，致該建築案停工，同年九月間經慶豐高雄分行同意由大通建
    築經理股份有限公司（下稱大通公司）監管「美墅國」建築案工地，並撥款繼續
    興建，惟大通公司嗣於八十六年二月間退出監管，導致工地二次停工，為儘快完
    成興建，央求朱安雄出面處理，朱安雄要求將長東公司、綜力公司所有帳戶、支
    票等全數交予朱安雄，並要將「美墅國」建築案房地過戶至朱安雄指定之人之名
    下，其才願接手處理「美墅國」建築案後續興建事宜，經邀集投資股東及債權人
    開會，決議我及張柏鴻讓出「美墅國」建築案之開發經營權，完全不得參與營運
    業務，由朱安雄接手完成「美墅國」建築案之後續經營興建工程直到工程結束，
    結案後再由朱安雄代表占百分之六十之隱名合夥人與代表百分之四十投資額之「
    美墅國」建築案債權人委員會分配結案當時的資產，因此，我、曾寶冠及張柏鴻
    遂於八十六年四月九日及同年月十日將長東公司、綜力公司所有支票章、公司大
    小章全部交予朱安雄，嗣並出具授權書同意將「美墅國」建築案房地過戶至朱安
    雄指定之峰安公司名下，我、曾寶冠及張柏鴻將長東公司、綜力公司所有支票印
    鑑、公司大小章交出後即不再參與處理「美墅國」建築案後續興建事宜，我是之
    後才知峰安公司將過戶之「美墅國」建築案房地再向慶豐高雄分行貸款，用該貸
    款去代償沖銷長東公司、綜力公司積欠慶豐高雄分行之貸款債務，我並不知如附
    表一、二所示以峰安公司向長東公司、綜力公司購買「美墅國」建築案房地為由
    而提領支出之款項實際上流至朱安雄、吳德美個人經營之公司之事，我並無幫助
    朱安雄侵占峰安公司資產之行為等語置辯。經查：
    (1)朱安雄於偵訊及調查中除稱：八十四年間王清福曾代表長東公司、綜力公司與
      我接洽，經我應允擔任長東公司、綜力公司「美墅國」建築案向慶豐高雄分行
      貸款之保證人，嗣因長東公司、綜力公司財務嚴重惡化，無法繼續興建「美墅
      國」建築案，同時慶豐銀行人員找我洽談，希望我能接手該批「美墅國」建築
      案，當時「美墅國」建築案房地興建進度只完成結構主體階段，而長東公司、
      綜力公司已無財力繼續興建，同時該兩家公司除已向慶豐銀行貸款外，尚積欠
      龐大之工資及工程款，故我當時是以概括承受方式受讓繼續興建該批「美墅國
      」建築案房地，並未再支付任何金錢給長東公司、綜力公司等語外（見九十年
      偵字第三０九三號卷第一九四頁正面、背面、第二０二頁背面），並陳稱：我
      之所以保管長東公司、綜力公司之大小章及支票章，係為了避免長東公司、綜
      力公司再製造新債務，妨礙「美墅國」建築案後續興建工程，並無擔任長東公
      司、綜力公司負責人之意，我只負責將「美墅國」建築案建築銷售完畢，至於
      長東公司、綜力公司其他事務我並沒有參與等語（見九十年偵字第三０九三號
      卷第八六頁），而原慶豐高雄分行經理王登霖於調查及本院審理時稱：「美墅
      國」建築案向慶豐高雄之融資貸款案在八十七年二月七日增加朱安雄為連帶保
      證人，長東公司、綜力公司自八十五年一月間起欠繳貸款利息，慶豐高雄分行
      於同年四月六日對「美墅國」建築案全部房地假扣押，嗣經協議由大通公司監
      管「美墅國」建築案工地之財務及營建業務，慶豐高雄分行始繼續撥款，但大
      通公司於八十六年二月間退出監管業務，慶豐高雄分行停止撥款，「美墅國」
      建築案再度停工，為確保慶豐高雄之債權，我陪同張柏鴻及被告甲○○拜訪朱
      安雄央求出面，朱安雄同意出面接手興建「美墅國」建築案後續工程，並與慶
      豐高雄分行人員進行協議等語【臺灣高雄地方法院檢察署九十年度偵字第三０
      九三號偵查卷（下稱九十年偵字第三０九三號卷）第二五七頁至第二五九頁、
      審理卷第二卷第七十三頁、第七十四頁】。
    (2)再者，八十六年二月十七日長東公司、綜力公司召集投資股東及債權人於哥爸
      妻夫飯店召開之「美墅國」重整暨開工事宜會議，被告甲○○即於會議中報告
      朱安雄要長東公司、綜力公司將債權清理，方願與慶豐銀行談完成工地事宜，
      清理方式為蒐集債權憑證，不可有查封舉動等語，再於同年二月二十一日由長
      東公司、綜力公司及債權管委員署名之函文，其中除登載經與慶豐銀行協議並
      獲朱安雄同意若長東綜力能獲得各債權人之理解及配合，則願出面解決工地收
      尾問題，俾使大家之投資不致因慶豐銀行之拍賣而血本無歸等語外，並表示將
      採取各債權人成立債權委員會並推派新負責人、長東公司及綜力公司將公司印
      鑑及資產全移交債權管理委員會、各債權人皆各指派一員共同監督債權委員會
      （或成立新公司）處理長東公司及綜力公司資產及未來之施工管理等決策，且
      嗣於同年二月二十七日及同年三月十一日被告張柏鴻、甲○○簽署內容為渠二
      人將其等於「美墅國」建築案投資之一億零二百六十元授權委任張彼得全權處
      理之授權書（二份內容相同，惟同年三月十一日係經邱創舜律師見證），並復
      於同年三月六日於宏祥建設總經理室召開之會議，關於後續復建工作業權責分
      配由安峰集團朱安雄負責工程執行、綜力公司及長東公司負責目前已售戶之交
      屋作業、債權人共組新公司負責全案執行之監督，並決議綜力公司及長東公司
      應將經濟部核定之原始印鑑章交出，由安峰集團及新公司分執大小印以利控管
      ，新公司將債權人之債權據憑證統一委託律師保管等事項，且同年四月八日曾
      寶冠、張柏鴻及被告甲○○簽署內容為渠三人同意將長東公司及綜力公司於「
      美墅國」建築案之百分之四十股份及全部權利，無條件轉讓予長燁建設有限公
      司（即前開欲另行成立之新公司，惟嗣未成立）之同意書，嗣再於同年四月九
      日將長東公司及綜力公司債權人之支票、本票共計一百五十六張交予朱安雄保
      管，於同年四月十日將長東公司及綜力公司之公司大小章和支票印鑑章交付朱
      安雄保管，並約定待完工結案後還給債權代表人張彼得，而張柏鴻、曾寶冠及
      被告甲○○並於同年八月一日簽署內容為長東公司及綜力公司為辦理「美墅國
      」房地之工程清理，並便利不動產得以迅速出售完成移轉，將共同授權張彼得
      全權處理，授權時間至「美墅國」建築案房地全部銷售完畢並完成各項登記手
      續且公司相關帳目結清為止，且受任人（即張彼得）處理「美墅國」建築案房
      地之出售及產權移轉，應按「美墅國」建築案房地已出售之一百四十七戶以原
      合約移轉於買受人、餘屋以移轉於峰安公司等原則辦理，再曾寶冠、張柏鴻復
      於同年十二月二十七日簽署長東公司及綜力公司同意將其於「美墅國」建築案
      之百分之四十股份及全部權利，無條件轉讓予張彼得（百分之四十股權代表人
      ），土地、建物使用執照及所有權狀亦交由張彼得保管，如將須要辦理移轉登
      記時應無條件配合，且「美墅國」建築案其餘百分之六十股權由朱安雄統籌辦
      理，並由張彼得代表百分之四十股權與朱安雄協商一切事宜之同意書，此外並
      有張彼得、朱安雄於八十七年一月九日書立內容為為配合朱安雄向銀行貸款，
      張彼得願將自長東公司及綜力公司於「美墅國」建築案之百分之四十股權所分
      得之房地，信託登記於朱安雄或其指定之第三人名下，並於嗣後總結算時，由
      朱安雄負責就該案總收益淨值按前述比例分配予雙方（張彼得百分之四十權利
      、朱安雄百分之六十權利）之協議書，上開情節，有八十六年二月十七日重整
      會議紀錄、八十六年二月二十七日書、八十六年三月五日於宏祥建設總經理室
      召開會議之紀錄、八十六年三月十一日授權書、八十六年四月八日同意書、八
      十六年四月九日和同年月十日朱安雄收受長東公司及綜力公司債權人之支票、
      本票共計一百五十六張及該二家公司大小章、印鑑章之收據、八十六年十二月
      二十七日同意書、八十七年一月九日協議書各一份及八十六年八月一日授權書
      二份在卷為憑【分見臺灣高雄扡方法院檢察署八十九年度偵字第二六０八五號
      偵查卷（下稱八十九年度偵字第二六０八五號卷）第一０七頁至第一一一頁至
      第一一九頁、九十年度偵字第三０九三號卷第二００頁】。
    (3)依上開陳述及文件資料內容，足見身為長東公司負責人之曾寶冠及身為綜力公
      司總經理之張柏鴻和該公司負責人之被告甲○○，因長東公司、綜力公司聯合
      起造之「美墅國」建築案於八十六年二月間發生慶豐高雄分行不願續撥貸款而
      停工之情形，致使該建築案之投資股東及債權人對於渠三人經營能力產生質疑
      而不信任，經股東及債權人開會決議，曾寶冠、張柏鴻及被告甲○○須將長東
      公司、綜力公司關於「美墅國」建築案之開發經營權全數讓由應允接手處理後
      續興建事宜之朱安雄，並導致渠三人於八十六年四月九日及同年月十日將長東
      公司及綜力公司債權人之支票、本票以及該二家公司之公司大小章和支票印鑑
      章全數交付朱安雄，完全脫離主導「美墅國」建築案之開發經營之地位，而退
      居為該建築案投資者之角色，且尚將本身關於該建築案之投資權益全數委由張
      彼得代表處理之狀況，從而，在八十六年四月十日之後，長東公司、綜力公司
      關於「美墅國」建築案之後續興建經營事務即已全由朱安雄主導負責，曾寶冠
      、張柏鴻及被告甲○○既已將後續之經營權讓出，且復將長東公司、綜力公司
      公司大小章和支票印鑑章全數交予朱安雄而完全退出主導「美墅國」建築案之
      開發經營之地位，則就長東公司、綜力公司關於「美墅國」建築案之後續興建
      經營事務之進行，顯然無須取得業遭剝奪經營權限之被告甲○○參與介入之必
      要。
    (4)再峰安公司先後與長東公司及綜力公司在八十六年八月二十八日簽立購買「美
      墅國」建築案房地一百一十戶、在八十七年一月六日簽立購買「美墅國」建築
      案房地一百八十三戶及在同年月二十六日簽立購買「美墅國」建築案房地八戶
      等共計購買「美墅國」建築案房地三百零一戶之買賣契約，有不動產買賣合約
      書三份（見證據第三卷目錄一第五頁至第十三頁，又證據第三卷外放），且呂
      瑞得陳稱：八十六年間為了解決長東、綜力二家公司積欠慶豐高雄分行十一億
      四千五百萬元貸款之問題，我曾陪同朱安雄前往慶豐高雄分行與該銀行經理王
      登霖協調，協調結果慶豐銀行同意配合辦理「美墅國」建築案三百零一戶房地
      過戶給峰安公司之事宜，俟所有權移轉至峰安公司後，再由峰安公司向慶豐銀
      行辦理貸款並將貸得款項直接沖還長東、綜力二家公司所積欠慶豐銀行之貸款
      ，以解決「美墅國」建築案貸款問題，故峰安公司實際是係以同時承受「美墅
      國」建築案三百零一戶房地﹙資產﹚及長東、綜力二家公司十一億四千五百萬
      元貸款﹙負債﹚之方式與長東、綜力二家公司進行交易，所以峰安公司係以承
      接長東、綜力積欠貸款之方式抵償購買「美墅國」建築案三百零一戶房地之價
      款等語（見九十年偵字第三０九三號卷第二九六頁至第二九七頁），而朱安泰
      亦於調查中陳稱：事實上峰安公司自始即決定以承接長東、綜力公司積欠慶豐
      高雄分行十一億四千五百萬元之貸款作為購買美墅國三百零一戶房地之價金等
      語（見八十九年度偵字第二六０八七號卷第七十二之一頁），再者王登霖亦於
      調查中稱：朱安雄同意出面接手後即與慶豐高雄人員進行協議，長東公司、綜
      力公司前開「美墅國」融資貸款利息由朱安雄負責繳納，慶豐高雄分行同意繼
      續撥放營建融資，讓朱安雄繼續動工興建美墅國，對於長東公司、綜力公司積
      欠慶豐高雄分行之貸款問題，朱安雄表示他亦無力償還，所以他打算將「美墅
      國」三百零一戶房地過戶給峰安公司，再以峰安公司名義向慶豐高雄分行辦理
      貸款，以貸得款項沖還長東、綜力公司該三百零一戶之貸款，慶豐高雄分行認
      為能將貸款債務人由長東公司、綜力公司二家無法繼續營運之公司變更為股票
      上市之峰安公司，對慶豐高雄分行之債權有保障，故同意朱安雄之提議，我依
      一般社會常情猜測峰安公司以「美墅國」房地向慶豐高雄分行貸款沖還長東公
      司、綜力公司貸款係基於買賣行為，可能係峰安公司作為向長東公司、綜力公
      司購買「美墅國」建築案三百零一戶房地之部分價款等語（見九十年偵字第三
      ０九三號卷第二五九頁、第二六０頁），此外峰安公司亦確於八十七年四月間
      以自長東公司、綜力公司過戶取得之「美墅國」建築案共計九十五戶房地向慶
      豐高雄分行辦理貸款，經慶豐高雄分行於同年月十八日將核貸撥入峰安公司設
      於該行第0000000000000號帳戶內之四億六千六百九十六萬元，
      直接轉帳沖還長東公司、綜力公司原以「美墅國」建築案向慶豐高雄分行貸款
      而積欠之同額貸款債務，以及峰安公司同在八十七年八月間，以再自長東公司
      、綜力公司過戶取得之「美墅國」建築案共計一百三十一戶之房地向慶豐高雄
      分行辦理貸款，且經慶豐高雄分行於同年月二十四日將核貸撥入峰安公司上開
      帳戶內之四億六千五百三十一萬元，直接轉帳沖還長東公司、綜力公司原以「
      美墅國」建築案向慶豐高雄分行貸款而積欠之同額貸款債務，以及峰安公司在
      八十七年八月間，同再以自長東公司、綜力公司過戶取得之「美墅國」建築案
      共計七十五戶之房地向慶豐高雄分行辦理貸款，並經慶豐高雄分行於同年月二
      十七日將核貸撥入前開號帳戶內之三億五千六百五十三萬元，直接轉帳沖還長
      東公司、綜力公司原以「美墅國」建築案向慶豐高雄分行貸款而積欠之同額貸
      款債務，此有彰銀高雄分行還款明細查詢單三份可證（見九十年偵字第三０九
      三號卷第二０七頁至第二０九頁）。則由上所述，峰安公司向長東公司及綜力
      公司購買「美墅國」建築案共計三百零一戶房地之買賣契約，應屬真實而非虛
      假情事。
    (5)再者如附表二所示，以峰安公司購買「美墅國」建築案一百一十戶房地及一百
      八十三戶房地為由，而先後自如附表二所示峰安公司之銀行帳戶提領支出之款
      項，其中固見流入振安公司、安邦公司、安鋒公司等朱安雄、吳德美經營之安
      峰集團旗下公司之情形，且朱安雄於調查中陳稱：如附表二所示購買第一批及
      第二批「美墅國」建築案房地支付之十億零二百八十六萬五千七百二十八元，
      扣除匯入長東公司、綜力公司帳戶之九千三百萬元，其餘亦係資金調度，所以
      並未實際支付給長東公司、綜力公司，而係流入我個人經營之安鋒鋼鐵及振安
      公司帳戶供週轉調度等語（見九十年偵字第三０九三號卷第八十八頁正面及背
      面），且依如附表二所示資金流向，確見有流入振安公司、安邦公司、安鋒公
      司等朱安雄、吳德美經營之安峰集團旗下公司之情形（詳見附表二之記載），
      顯見該自峰安公司帳戶提領支出之款項，確有遭調度運用至安峰集團旗下公司
      而非支付長東公司、綜力公司之狀況，惟依呂瑞得於調查中陳稱：安鋒集團為
      了旗下峰安公司、安峰鋼鐵股份有限公司、振安公司三家有實際從事生產公司
      資金調度設置一個資金調度小組，負責安鋒集團全部財務之調度，該小組之實
      際決策成員為朱安雄、吳德美夫婦，由我本人負責之資金調度之執行，流程為
      各該公司如有資金缺口，即由該公司之財務主管向我說明額度，我即清查安鋒
      集團旗下公司何處有資金各供調度，並隨即要求該可提供資金之公司財務部門
      編製一張暫借款之傳票﹙會計科目為預付款﹚，並向朱安雄及吳德美報告詳情
      ，另將該傳票送由渠等批准，再由我交代財務人員製作取款條、匯款單或開立
      支票等相關資料由渠等蓋上印鑑後，即將該筆資金以匯款匯入或以支票兌現或
      現金轉帳等方式將資金提供予需求資金之公司帳戶，隨後將該傳票交會計部門
      登帳等關於安鋒集團資金調度之過程情節（見九十年偵字第三０九三號卷第一
      六八頁），被告甲○○並非調度資金小組及執行之成員，此外亦無任何證據資
      料足認被告甲○○在該調度資金之過程有何參與決策或執行之情形，且況被告
      甲○○既非峰安公司之人員，亦非安鋒集團所屬之成員，就峰安公司或安鋒集
      團之資金如何運作，乃峰安公司或安鋒集團公司內部事務，與被告甲○○本無
      相干，自無須知會被告甲○○或由其參與之必要。從而，縱然有如附表二所示
      ，以峰安公司購買「美墅國」建築案一百一十戶房地及一百八十三戶房地為由
      ，而先後自如附表三所示峰安公司之銀行帳戶提領支出之款項，其中見有流入
      振安公司、安邦公司、安鋒公司等朱安雄、吳德美經營之安峰集團旗下公司之
      情形存在，並不能認此必與被告甲○○相關，甚而據以推認其有參與協助之行
      為。
    (6)綜上所述，曾寶冠、張柏鴻及被告甲○○基於將長東公司及綜力公司關於「美
      墅國」建築案之開發經營權讓與朱安雄接手之原因，而於八十六年四月九日、
      同年月十日將長東公司及綜力公司相關之票據及公司大小章、支票印鑑章全數
      交付朱安雄，且自此完全脫離長東公司及綜力公司關於「美墅國」建築案之開
      發經營之地位，而「美墅國」建築案之後續興建經營事務亦全由朱安雄主導負
      責，未見被告甲○○參與之跡象，亦無須被告甲○○介入之必要，再峰安公司
      向長東公司及綜力公司買受「美墅國」建築案三百零一戶之事，確屬真實而非
      虛假情事，而峰安公司如何運作資金，本非被告甲○○所能過問，且如附表二
      所示以峰安公司購買「美墅國」建築案一百一十戶房地及一百八十三戶房地為
      由而提領支出款項之過程，並未見被告甲○○有何從中參與或協助之情況，實
      難認為被告甲○○存有幫助之犯意，而藉簽立上開買賣「美墅國」建築案房地
      之契約方式，協助利用該買賣契約為付款理由而實行自峰安公司挪取資金侵占
      之犯行存在。再被告甲○○係為使停工之「美墅國」建築案得以繼續興建完成
      ，以免損害長東公司及綜力公司股東、債權人之權益，始央由朱安雄接手後續
      興建經營事務，則若「美墅國」建築案能順利完成，既能解決貸款問題，亦可
      使長東公司及綜力公司獲利，再者峰安公司雖以承受貸款之方式購買「美墅國
      」建築案三百零一戶房地，但王登霖亦於調查中稱：八十六年間「美墅國」建
      築案房地時價尚約值十七億元，若能順利完工結案，朱安雄僅付出十二億八千
      餘萬元尚有利可圖，出面承接較有利，只是不料後來峰安公司因欠稅問題，「
      美墅國」房地遭稅捐處查封無法買賣，造成週轉不靈之局面等語（見九十年偵
      字第三０九三號卷第二六０頁），此外亦未見公訴人就被告甲○○有何藉峰安
      公司買受「美墅國」房地之方式為長東公司、綜力公司或朱安雄謀取不法利益
      ，並致峰安公司如何受到損害之情形舉出明確之證據依據，自難認被告甲○○
      存有背信犯行。
三、綜上所述，公訴人所指被告甲○○涉嫌之犯罪，依卷存證據均尚不足以證明達令
    人信實無疑之程度，既不能證明被告甲○○犯罪，爰應為無罪之諭知。
四、末按法院認應科拘役、罰金或應諭知免刑或無罪之案件，被告經合法傳喚無正當
    理由不到庭者，得不待其陳述逕行判決，刑事訴訟法第三百零六條定有明文。本
    件被告甲○○經受合法傳喚，無正當理由不到庭，本院認本件係應諭知無罪之案
    件，自得不待其陳述，逕行判決，附此敘明。
據上論斷，應依刑事訴訟法第三百零六條、第三百零一條第一項，判決如主文。
中      華      民      國    九十三    年      五      月    二十七    日
                                  臺灣高雄地方法院刑事第三庭
                                  審判長法  官    黃仁松
                                        法  官    陳玉聰
                                        法  官    陳威龍
右正本證明與原本無異。
如不服本判決，應於判決送達後十日內，向本院提出上訴狀。
                                        書記官    張家瑜
中      華      民      國    九十三    年      五      月    二十八    日
